臺灣高等法院高雄分院民事判決　　　　　98年度重上字第99號
上　訴　人　林斐章
訴訟代理人　焦文城律師
　　　　　　施秉慧律師
被上訴人　　鄭朝郁
訴訟代理人　陳俊偉律師
上列當事人間請求所有權移轉登記事件，上訴人對於民國98年11
月9 日臺灣高雄地方法院98年度重訴字第127 號第一審判決提起
上訴，本院於100 年8 月3 日言詞辯論終結，判決如下：
    主  文
原判決廢棄。
被上訴人應將坐落高雄市○○區○○段十七之二、十七之三、十
七之七、十七之十二、二十二之九號土地如附表權利範圍所示應
有部分，移轉登記予上訴人。
第一、二審訴訟費用由被上訴人負擔。
    事 實 及 理 由
一、上訴人起訴主張：伊與訴外人黃水松於民國78年11月12日向
    被上訴人購買坐落（重測前）高雄縣仁武鄉○○段22地號（
    現為高雄市○○區○○段22地號）南邊國有地之墾耕權利、
    地上物及被上訴人所有之私有地，並簽訂土地轉讓契約書（
    下稱系爭契約），被上訴人於系爭契約簽訂後，現地指界價
    讓範圍，並交付同段17-1、22、25地號土地內被上訴人所有
    坐落高雄縣仁武鄉○○段17-2、17-3、17-7、17-12 、22-9
    地號土地（分割異動後之現在地號，下稱系爭土地）予伊占
    有使用迄今。系爭契約簽訂時，因土地地目為旱，法令規定
    不能分割或移轉為共有，伊與黃水松和被上訴人約定系爭土
    地所有權於法令修正可辦理移轉登記時為之，現法令已解除
    限制，且黃水松已將契約權利讓與伊，伊自得請求被上訴人
    將系爭土地移轉登記為伊所有。爰依契約之約定，求為判決
    ：被上訴人應將系爭土地所有權移轉登記予上訴人。
二、被上訴人則以：系爭契約未載明買賣伊所有土地之地號、面
    積，故價讓範圍僅限國有土地占有使用權，並未包括伊所有
    之系爭土地，縱認契約範圍及於系爭土地，然因土地為私有
    農地，上訴人及黃水松當時並無自耕能力，系爭契約就土地
    買賣，違反89年修正前土地法第30條規定，應屬無效；且系
    爭契約於78年11月12日簽訂，距今已19年，上訴人依契約請
    求移轉所有權登記，亦已罹於時效等語，資為抗辯。
三、原法院判決上訴人敗訴。上訴人提起上訴，求為：(一)原判決
    廢棄。(二)被上訴人應將高雄市○○區○○段17-2、17-3、17
    -7、17-12 、22-9號等5 筆土地所有權，權利範圍如附表所
    示應有部分移轉登記予上訴人。被上訴人則求為駁回上訴。
四、兩造不爭執事項：
  (一)上訴人及黃水松與被上訴人於78年11月12日簽訂「土地轉讓
    契約書」，約定：「立契約書人鄭朝郁（以下簡稱甲方）林
    斐章、黃水松（以下簡稱乙方），甲方茲為高雄縣仁武鄉○
    ○段22地號南西邊國有土地（若有甲方之私有所有權地亦一
    併價讓），經雙方面議同意價讓乙方（即上訴人及黃水松）
    繼續耕作，並訂立下列各項條件：(一)價讓範圍：以雙方現地
    指界為準，以魚池岸內緣計起6 台尺為一基線以南（不論國
    有土地或甲方私有地包括在內），國有土地以墾耕權利及地
    上物一切果樹、竹木及設施。若有私有地則以辦理法院公證
    轉讓。(二)價讓金額總價款新台幣350 萬元。(五)國有土地（經
    地政機關鑑界實測後，若含有甲方私有地亦併算）成交後，
    將來若需用甲方印章、印鑑證明、戶籍謄本及其他有關證明
    文件時，應無償無條件提供乙方使用辦理承租手續及辦理持
    分移轉登記，甲方不藉故刁難或拒絕，（包括甲方合法繼承
    人亦同）。(六)甲方應無償無條件提供7 公尺寬實面之土地，
    作為乙方新開闢道路用地，雙方均為共同使用。其開闢道路
    工程費全部由乙方自行負擔。乙方尚未開闢通往至轉讓地之
    道路以前甲方應無償提供田22地號（魚池）順南向之私有地
    作為乙方臨時通行道路，甲方不得藉故阻擋及拒絕。（魚池
    與糖廠地毗鄰之私有地為道路線）」，系爭土地於訂約後迄
    今，未經法院公證。
  (二)系爭土地自簽訂系爭契約迄今，為被上訴人所有，但由上訴
    人占有中（22-9地號部分土地做為道路用地）。
  (三)黃水松於簽訂契約時，對系爭土地有自耕能力，但上訴人對
    土地無自耕能力。黃水松已將系爭契約權利讓與上訴人。
  (四)魚池位置之地號是22-8、22-12 、22-7地號全部及22-1地號
    一部分，魚池西側以25地號東側地籍線為界，魚池東側以17
    -5、17-8、17-6地號西側地籍線為界，魚池南側以22-13 地
    號地籍線北側為界，魚池北側在22-1地號土地內某處。
  (五)上訴人已交付買賣價金350 萬元給被上訴人。
  (六)本院一卷第123 到126 頁空照圖、原審卷第68到71頁空照圖
    有關魚池及魚池南岸道路的標示、原審卷第13到14頁土地轉
    讓契約書、原審卷第25到26頁委託契約書、本院一卷第49頁
    承包填土契約書等文書為真正。
  (七)被上訴人並未向國產局南區辦事處承租仁龍段569-1 地號土
    地，亦未向高雄縣政府承租仁新段25地號土地。
  (八)本院一卷第164 、165 頁土地複丈成果圖是依上訴人主張78
    年土地轉讓契約書所載被上訴人交付予上訴人占有之土地而
    測量。
  (九)土地轉讓契約書所稱之國有土地是包括原高雄縣仁武鄉地政
    事務所99年8 月6 日土地複丈成果圖（本院一卷164 、165
    頁）所示仁新段25地號，面積904 平方公尺、28-2地號土地
    ，面積36平方公尺、仁龍段569-1 地號部分土地，面積3537
    .09 平方公尺、569-9 地號土地，面積229.57平方公尺、56
    9-8 地號土地，面積77.52 平方公尺。仁新段17-11 地號土
    地被徵收，土地補償費由被上訴人領取，未在上訴人起訴請
    求範圍。
  (十)本院一卷第164 、165 頁成果圖中之B 為建物，C 為辦公室
    ，D 、E 、F 是倉庫。
五、本院判斷：
  (一)系爭契約買賣標的之範圍是否包括被上訴人所有之系爭土地
    ，或是只限於國有土地之墾耕權利轉讓？
  1.上訴人主張兩造價讓土地範圍包括國有土地墾耕權及被上訴
    人所有土地所有權。查，系爭契約載明兩造價讓範圍土地為
    高雄縣仁武鄉○○段22地號南西邊國有土地，但若有上訴人
    之私有所有權地時，亦一併價讓，兩造簽約後交付土地方式
    ，係以現地指界方式為之，土地價讓範圍以魚池岸內緣計起
    6 台尺為一基線以南，而魚池坐落之地號是22-8、22-12 、
    22-7號土地全部及22-1地號土地一部分，魚池西側以25號土
    地東側地籍線為界，魚池東側以17-5、17-8、17-6地號土地
    西側地籍線為界，魚池南側以22-13 號土地地籍線北側為界
    ，魚池北側在22-1地號土地內某處，為兩造所不爭執。兩造
    於78年11月12日簽訂系爭契約後，上訴人於78年12月8 日與
    被上訴人之弟鄭朝雄簽訂「承包填土契約書」，由鄭朝雄承
    包上訴人價購土地之填土工程，鄭朝雄証稱其有向上訴人承
    包在仁新段22號南邊土地填土工程，範圍包括有所有權之土
    地即被上訴人所有之土地及沒有所有權之土地即國有土地，
    合計約4 分地，並有承包填土契約書可參（本院二卷4 至5
    頁、本院一卷49頁）。對照觀察鄭朝雄78年12月間於系爭土
    地填土前與79年填土後系爭土地之空照圖，可知78年填土前
    空照圖顯示之土地為未開挖且種有林木之土地，而79年填土
    以後空照圖顯示之土地為其上有建物或林地，而建物位置在
    魚池之南邊（原審一卷68至71頁、本院一卷123 至126 頁）
    。空照圖所示之建物即為上訴人在被上訴人所有17-12 號土
    地建築如附件成果圖所示B 、C 建物，及於仁龍段569-1 號
    國有土地所建築如附件成果圖所示D 、E 、F 建物，且系爭
    土地位於仁新段22號土地南西邊及魚池岸內緣計起6 台尺基
    線以南，符合系爭契約所約定價讓土地之位置，亦有如附件
    成果圖可參（本院一卷157 頁）。再兩造於88年3 月24日共
    同委託準提工程顧問有限公司（準提公司）辦理仁新段17、
    22地號土地地目變更事項，由兩造依比例分擔應付予準提公
    司之酬金，有委託契約書可稽（原審卷25至26頁）。綜合觀
    察兩造簽訂系爭契約記載價讓範圍土地除國有土地墾耕權外
    ，若有被上訴人之私有所有權地，亦一併價讓，該除國有土
    地外，其餘私有地之界限固未明載，但既已現場指界，並以
    魚池岸內沿計起6 台尺為基線以南為範圍，則轉讓之範圍自
    屬可得確定。簽訂契約後，上訴人隨即委託鄭朝雄在土地價
    讓範圍內包括國有土地、原高雄縣所有土地及被上訴人所有
    之土地上填土，復委託準提公司辦理地目變更事宜，由兩造
    比例分擔準提公司酬金等兩造處理系爭土地使用及變更地目
    以移轉所有權之情事，被上訴人如未將其所有系爭土地所有
    權與國有土地墾耕權價讓上訴人，自無任憑上訴人僱請鄭朝
    雄在被上訴人所有之系爭土地填土，又與上訴人共同委任準
    提公司辦理地目變更事宜。故上訴人主張系爭契約土地價讓
    範圍包括被上訴人所有之系爭土地在內，核屬有據。
  2.被上訴人抗辯：系爭契約第1 條已約定土地價讓範圍為國有
    土地之墾耕權利及地上物，且因不包括被上訴人所有之土地
    ，故毋需辦理公証云云（本院二卷87頁）。查，系爭契約價
    讓範圍如限於國有土地之墾耕權利及地上物，不包括被上訴
    人所有土地所有權，則系爭契約即無約定「若有甲方之私有
    所有權地亦一併價讓」、「不論國有土地或甲方私有地包括
    在內」、「若有私有地則以辦理法院公證轉讓」之必要，且
    可由兩造之上開約定，反証系爭契約價讓之範圍包括被上訴
    人所有私有土地之所有權。兩造就價讓範圍內有關被上訴人
    所有私有土地部分未辦理法院公証，只是作為証明兩造買賣
    被上訴人所有土地之証明（詳下述），不能以系爭契約成立
    後未至法院辦理系爭土地之公証，倒推系爭契約土地價讓範
    圍未包括被上訴人所有土地所有權，故被上訴人上開抗辯，
    核非可採。
  3.被上訴人又以：糖廠之地號為仁新段28號，在價讓國有地之
    西北方，上訴人欲進入國有土地即仁龍段569-1 、569-8 號
    土地，需利用仁新段22號土地（魚池）順南向在被上訴人所
    有土地與糖廠間之土地做為通行之用，由於簽約當時不確定
    會不會用到被上訴人所有土地，才訂第6 條之條件，足見兩
    造土地價讓範圍限於國有土地，否則國有土地在系爭土地南
    方，只需直接經過系爭土地即可，毋須由被上訴人在魚池及
    糖廠所有土地間無償提供土地，做為道路使用；又被上訴人
    於簽約後，將系爭土地設定抵押權向銀行及農會貸款，或出
    售一部分土地予他人移轉所有權，上訴人均未異議，亦足証
    明系爭契約約定之買賣標的限於國有土地云云（本院二卷87
    至89頁）。查，系爭契約第6 條固約定「甲方（被上訴人）
    應無償無條件提供7 公尺寬實面之土地，作為乙方（上訴人
    ）新開闢道路用地，雙方均為共同使用。其開闢道路工程費
    全部由乙方自行負擔。乙方尚未開闢通往至轉讓地之道路以
    前甲方應無償提供田22地號（魚池）順南向之私有地作為乙
    方臨時通行道路，甲方不得藉故阻擋及拒絕（魚池與糖廠地
    毗鄰之私有地為道路線）」，惟上訴人於兩造簽訂系爭契約
    後興建之B 建物（如附件成果圖所示）坐落於仁新段25、27
    -7、27-8及17-12 號土地上，其位置在系爭土地之西邊，魚
    池之西南邊。其中25號土地為高雄縣所有，由高雄縣政府管
    理，坐落於被上訴人所有17-12 、17-2號土地上方（即北邊
    ），上訴人如欲由北邊順南向進入國有土地，需先進入25號
    土地，經由系爭土地，再進入仁龍段569 之1 號等建有上訴
    人地上物之國有土地，而非直接由被上訴人所有土地進入國
    有土地。兩造價讓之17-2、17-3、17-7及22-9號土地，均位
    在魚池下方，亦先經由25號土地始可抵達。故被上訴抗辯國
    有土地在系爭土地南方，直接經過系爭土地即可抵達國有土
    地，毋須由被上訴人在魚池及糖廠所有土地間無償提供土地
    ，做為道路使用，系爭契約價讓土地範圍限國有土地云云，
    亦不可採。至於被上訴人以所有之系爭土地向金融機關抵押
    借款或將價讓範圍內之部分土地出賣他人時，被上訴人為該
    等土地之名義上所有權人，且未事先告知上訴人，上訴人無
    從事先知悉，自不能以被上訴人曾以系爭土地抵押借款等事
    實，據以推認被上訴人默示同意系爭契約價讓土地之範圍限
    於國有土地之墾耕權，不包括被上訴人所有土地之所有權，
    被上訴人上開抗辯，洵無足取。
  4.被上訴人復以：鄭朝雄稱上訴人向被上訴人購買之4 分系爭
    土地，原係鄭朝雄父親要給鄭朝雄，鄭朝雄不知有無所有權
    狀，結果系爭土地遭被上訴人占用，並賣給上訴人，顯見鄭
    朝雄對被上訴人取得4 分土地，再賣給上訴人非常憤慨，証
    詞不會偏袒被上訴人，故鄭朝雄所証「被上訴人跟我說他賣
    的只有沒有所有權的部分，有所有權的部分沒有賣」，可採
    信云云（本院二卷89至90頁）。查，上訴人委託鄭朝雄填土
    之土地包括被上訴人所有之土地及國有或高雄縣所有之土地
    ，被上訴人於填土工程進行期間，未曾表示異議，且系爭土
    地於契約簽訂後由被上訴人交付予上訴人占有使用迄今，均
    足証明被上訴人簽訂系爭契約時知悉其所出賣之土地包括國
    有土地使用權及其所有系爭土地之所有權。且鄭朝雄係聽聞
    被上訴人轉述稱被上訴人土地價讓範圍為國有土地，非參與
    訂約而親聞兩造之約定，且與其承包填土工程範圍包括被上
    訴人所有之系爭土地不符，不足作為系爭契約約定買賣之標
    的限於國有土地墾耕權之有利認定。
  (二)兩造與黃水松簽訂系爭契約時，黃水松對系爭土地具有自耕
    能力，上訴人對於系爭土地不具自耕能力，系爭契約是否有
    民法第246 條第1 項前段無效之情形或違反當時有效農業發
    展條例第30條每案耕地不能分割及移轉共有之規定？
    上訴人主張：依系爭契約第5 條、伊與鄭朝雄雄簽訂承包填
    土契約書、兩造委託準提公司辦理地目變更事項契約之約定
    ，足証兩造於簽訂系爭契約時，有約定於客觀給付不能之情
    形除去後，再為移轉登記，故系爭契約有效（本院二卷57至
    62頁）。上訴人與黃水松向上訴人價購系爭土地時，黃水松
    對系爭土地有自耕能力，而黃水松於79年間，將其與上訴人
    向被上訴人購買系爭土地及國有土地墾耕權之權利，讓與上
    訴人，並通知被上訴人，有聲明書可參（原審卷77頁、79至
    80頁）。黃水松於與上訴人向被上訴人價購系爭土地時，雖
    有自耕能力，但買受人為2 人，其後黃水松於79年間將其對
    系爭土地等之權利讓與上訴人，上訴人卻無自耕能力，故應
    予審究者，乃系爭契約中價讓被上訴人所有土地所有權部分
    ，是否有民法第246 條第1 項前段客觀給付不能致契約無效
    之情形? 查，被上訴人未向國產局南區辦事處承租仁龍段56
    9-1 號土地，亦未向高雄縣政府承租仁新段25號土地，故被
    上訴人於78年11月12日與上訴人簽訂系爭契約時，係無權占
    用該2 筆土地，至為明確。依系爭契約第5 條「國有土地（
    經地政機關鑑界實測後，若含有甲方私有地亦併算）成交後
    ，將來若需用甲方印章、印鑑證明、戶籍謄本及其他有關證
    明文件時，應無償無條件提供乙方使用辦理承租手續及辦理
    持分移轉登記，甲方不藉故刁難或拒絕，（包括甲方合法繼
    承人亦同）」約定，足見兩造於訂約當時均認被上訴人價讓
    之國有土地於簽約時為被上訴人無權占有，但被上訴人其後
    可向國有財產局辦理承租手續，亦即兩造於簽約時，均認被
    上訴人占有仁龍段569-1 等地號國有土地，有89年1 月12日
    修正公布施行前之國有財產法第42條規定承租權，故將來國
    有財產局同意被上訴人承租時，因被上訴人已將國有土地之
    墾耕權價讓上訴人，故約定被上訴人或其繼承人應配合上訴
    人辦理承租手續。而依當時有效之國有財產法第49條等規定
    ，國有土地之出售予個人時，原則上係出售予該國有土地之
    承租人，即占有國有土地之人需先承租國有土地後，再向國
    有財產局承買所承租之國有土地，而非直接承買。而一般土
    地買賣雙方約定「持分（應有部分）移轉登記」，係指土地
    出賣人出賣其所有土地之一部分予買受人，而與買受人保持
    土地共有時，出賣人負有將應有部分移轉登記予買受人名義
    之義務。故契約第5 條約定被上訴人或其繼承人於契約簽訂
    後，將來可「辦理持分移轉登記」時，亦應配合辦理為兩造
    共有，係指價讓被上訴人所有之土地而言。兩造為完成被上
    訴人所有之系爭土地移轉應有部分予上訴人之約定，於88年
    3 月24日共同委託準提公司辦理仁新段22號及17號土地地目
    變更之事宜。足見上訴人主張兩造於簽訂系爭契約時，明知
    價讓被上訴人所有之系爭土地為農地，於簽訂系爭契約時，
    不能移轉應有部分由兩造保持共有，或因上訴人無自耕能力
    ，不能辦理應有部分之移轉，而有民法第246 條第1 項前段
    客觀給付不能契約無效之情形及違反當時有效農業發展條例
    第30條「每案耕地不能分割及移轉共有」之規定，但兩造預
    期於不能之情形除去後為給付，系爭契約有效，核屬可採。
    被上訴人抗辯上訴人、黃水松與被上訴人簽訂系爭契約時，
    系爭土地為農地，黃水松雖有自耕能力，但系爭土地係自17
    及22號土地分割出來，契約「應有部分之移轉」之約定，違
    反當時有效土地法第30條、農業發展條例第30條之強制規定
    ，為法律上給付不能，自始無效，且系爭契約第5 條非有特
    別預定於不能之情形除去後，被上訴人應依約辦理系爭土地
    移轉登記之約定云云（本院二卷88至89頁），即無可取。
  (三)上訴人對系爭土地所有權移轉登記請求權是否已罹於時效而
    消滅？
  1.按89年1 月26日修正前土地法第30條規定「私有農地所權之
    移轉，其承受人以能自耕者為限，並不得移轉為共有。但因
    繼承而移轉者，得為共有（第1 項）。違反前項規定者，其
    所有權之移轉無效（第2 項）」、89年1 月26日修正前之農
    業發展條例第30條規定「每宗耕地不得分割及移轉為共有。
    但因出售與毗鄰耕地自耕農而與其耕地合併者，得為分割；
    因繼承而移轉者，得為共有；共有耕地每人持分達五公頃以
    上且有分割之必要者，得報經該省（市）主管機關核准分割
    為單獨所有；部分依法變更為非耕地使用者，其依法變更部
    分得為分割」。兩造於78年11月12日簽訂之系爭契約固有當
    時有效之土地法第30條及農業發展條例第30條規定無效之情
    形，但兩造既已均預期於不能之情形除去後為給付，故系爭
    契約有效，已如上述。而土地法第30條於89年1 月26日土地
    法修正時予以刪除，其理由為「一本條刪除。二因放寬農地
    農有政策之執行，原有關農地移轉承受人資格及身分限制之
    相關規定，爰配合刪除。三關於農地不得移轉共有之規定，
    於農業發展條例修正草案第十五條亦已明文規定，現行相關
    規定併予刪除」，農業發展條例第16條修正對耕地之分割為
    限制，未規定對耕地移轉單獨所有設定限制，則被上訴人既
    預期於將來不能給付之情形除去後始為給付，上訴人自係於
    該條修正之日即89年1 月26日起，始得請求辦理系爭土地之
    應有部分移轉登記。上訴人於98年1 月23日提起本件訟訴之
    日，未逾15年之時效期間。被上訴人抗辯上訴人請求權已罹
    於15年時效規定，其得拒絕請求云云（本院二卷90頁）即非
    可採。
  2.被上訴人抗辯：系爭契約未包括被上訴人所有之私有地，故
    毋需至法院公証，系爭契約約定若包括被上訴人所有之土地
    ，則至法院公証為兩造約定之要式行為云云（本院二卷85頁
    ）。查，系爭契約第(一)項價讓範圍約定「以雙方現地指界為
    準，以魚池岸內緣計起6 台尺為一基線以南（不論國有土地
    或被上訴人私有地包括在內），國有土地以墾耕權利及地上
    物一切果樹、竹木及設施。若有私有地則以辦理法院公證轉
    讓」，係因兩造價讓範圍包括國有土地之墾耕權利及被上訴
    人所有土地應有部分之移轉，且為現地指界，故價讓範圍於
    簽訂契約時並未確定，依系爭契約第5 條約定需經鑑界程序
    ，始能確定買賣土地之範圍，而被上訴人所有土地應有部分
    之移轉，需至地政機關辦理所有權移轉登記，始發生土地所
    有權移轉之效力，而兩造預期於不能之情形除去後為給付之
    時間非於訂約時所得確定，故兩造約定將價讓範圍土地到法
    院公証，僅係先為公証以確定兩造價讓被上訴人所有土地之
    範圍，以杜紛爭，故上訴人主張至法院辦理公証轉讓，僅係
    作証明之用，而非要式行為，核屬可採。被上訴人上開抗辯
    ，即無足取。
六、綜上所述，系爭土地為被上訴人所有，但自簽訂系爭契約迄
    今，由上訴人占有中，其中22-9地號部分土地做為道路用地
    ，上訴人已給付被上訴人買賣價金350 萬元，而系爭土地包
    括於兩造簽訂系爭契約後，上訴人請鄭朝雄填土之土地之範
    圍內。從而，故上訴人依系爭契約約定，請求被上訴人移轉
    如附表一所示土地應有部分，為有理由，應予准許。原審為
    上訴人敗訴之判決，尚有未洽。上訴意旨指摘原判決不當，
    求予廢棄改判，為有理由。爰由本院予以廢棄改判，如主文
    第二項所示。兩造其餘証據資料不影響判決結果，爰不逐一
    贅述，併予敘明。
七、據上論結，本件上訴為有理由，依民事訴訟法第450 條、第
    78條 ，判決如主文。
中    華    民    國   100    年    8     月    24    日
                            民事第六庭
                                審判長法官  許明進
                                法      官  徐文祥
                                法      官  李炫德
以上正本證明與原本無異。
如對本判決上訴，須於判決送達後20日內向本院提出上訴狀，其
未表明上訴理由者，應於上訴後20日內向本院提出上訴理由書（
均須按他造當事人之人數附繕本）。上訴時應提出委任律師或具
有律師資格之人之委任狀，並依附註條文規定辦理。如委任律師
提起上訴者，應一併繳納上訴審裁判費。
中    華    民    國   100    年    8     月    24    日
                                書  記  官  賴梅琴
附註：
民事訴訟法第466 條之1 ：
對於第二審判決上訴，上訴人應委任律師為訴訟代理人，但上訴
人或其法定代理人具有律師資格者，不在此限。
上訴人之配偶、三親等內之血親、二親等內之姻親，或上訴人為
法人、中央或地方機關時，其所屬專任人員具有律師資格並經法
院認適當者，亦得為第三審訴訟代理人。
第1 項但書及第2 項情形，應於提起上訴或委任時釋明之。
附表：
┌──┬────────────────┬────┬─────┐
│    │   土      地      座      落   │交付面積│ 權利範圍 │
│編號├───┬────┬───┬───┼────┼─────┤
│    │ 縣市 │鄉鎮市區○  段  │  號  │平方公尺│ 應有部分 │
├──┼───┼────┼───┼───┼────┼─────┤
│ １ │高雄市│ 仁武區 ○○○段│ 17-2 │  1436  │ 1436/1437│
├──┼───┼────┼───┼───┼────┼─────┤
│ ２ │高雄市│ 仁武區 ○○○段│ 17-3 │    81  │    9/11  │
├──┼───┼────┼───┼───┼────┼─────┤
│ ３ │高雄市│ 仁武區 ○○○段│ 17-7 │   167  │  167/168 │
├──┼───┼────┼───┼───┼────┼─────┤
│ ４ │高雄市│ 仁武區 ○○○段│ 17-12│   967  │    1/1   │
├──┼───┼────┼───┼───┼────┼─────┤
│ ５ │高雄市│ 仁武區 ○○○段│ 22-9 │   265  │  265/294 │
├──┼───┼────┼───┼───┼────┼─────┤
│合計│      │        │      │      │  2916  │          │
└──┴───┴────┴───┴───┴────┴─────┘